【裁判字號】    99,交簡上,177
【裁判日期】    991119
【裁判案由】    公共危險
【裁判全文】
臺灣臺北地方法院刑事判決           99年度交簡上字第177號
上訴人  即
被      告  丙○○
上列上訴人因公共危險案件，不服本院新店簡易庭中華民國99年
5月31日99年度店簡字第149號第一審簡易判決（聲請簡易判決處
刑書案號：99年度偵字第7689號）提起上訴，本院管轄之第二審
合議庭認應依通常程序審理，逕為第一審判決如下：
    主  文
原判決撤銷。
丙○○無罪。
    理  由
一、公訴意旨略以：被告丙○○於民國99年3月3日夜間9時許，
    在臺北縣汐止市某處飲用酒類，已達不能安全駕駛動力交通
    工具之狀態，猶駕駛車牌號碼5239-HE號自用小客車行駛；
    嗣於同日夜間11時41分許，行經國道3號高速公路南向13.5
    公里處（臺北縣汐止市），為警攔檢並對其施以酒精濃度測
    試，測得其呼氣酒精濃度達每公升1.17毫克而查獲，因認被
    告涉犯刑法第185條之3公共危險罪嫌。
二、按犯罪事實應依證據認定之，無證據不得認定犯罪事實，不
    能證明被告犯罪者，應諭知無罪之判決，刑事訴訟法第154
    條第2項、第301條第1項分別定有明文。又刑事訴訟法第161
    條第1項規定：檢察官就被告犯罪事實，應負舉證責任，並
    指出證明之方法。因此，檢察官對於起訴之犯罪事實，應負
    提出證據及說服之實質舉證責任。倘其所提出之證據，不足
    為被告有罪之積極證明，或其指出證明之方法，無從說服法
    院以形成被告有罪之心證，基於無罪推定之原則，自應為被
    告無罪判決之諭知，最高法院92年臺上字第128號判例可資
    參照。
三、公訴人認被告涉有上開犯嫌，無非以被告偵查中之供述、酒
    精測定紀錄表、刑法第185條之3案件測試觀察紀錄表、生理
    平衡測試表、臺北市政府警察局舉發違反道路交通管理事件
    通知單影本各1份、行政院國軍退除役官兵輔導委員會臺北
    榮民總醫院88年8月5日（八八）北總內字第26868號函及其
    附件(一)、(二)等各1份為其論據。
四、訊據被告堅決否認有何酒後不能安全駕駛動力交通工具之犯
    行，辯稱：其雖然有飲用啤酒，但是休息2小時後才開車上
    路，其開車時很正常，生理平衡測試也都合格，並無不能安
    全駕駛動力交通工具的情形，其酒精濃度測定值應屬有誤等
    語。
五、經查：
    (一)被告於99年3月3日下午6時30分至9時許，在臺北縣汐止市
      某處飲用酒類後，於同日下午11時許，駕駛車牌號碼
      5239-HE號自用小客車行駛，行經國道3號高速公路南向
      13.5公里處時，內政部警政署國道公路警察局第九警察隊
      木柵分隊於該處實施酒駕路檢，因被告車內有酒氣，而對
      其施以酒精濃度測試，於同日下午11時41分測得呼氣酒精
      濃度達每公升1.17毫克，於翌日凌晨零時55分進行測試觀
      察及酒後生理協調平衡檢測之事實，業據內政部警政署國
      道公路警察局第九警察隊木柵分隊員警甲○○、乙○○於
      本院審理時具結證述（本院卷第83至85頁）明確，復有酒
      精測定紀錄表、刑法第185條之3案件測試觀察紀錄表、生
      理平衡測試表、臺北市政府警察局舉發違反道路交通管理
      事件通知單影本各1份（偵卷第8至10頁、第17頁）在卷可
      稽，復經被告供承（偵卷第5至7頁、第22至23頁）在卷，
      堪以認定。
    (二)按刑法第185條之3所規定之不能安全駕駛罪，係以「服用
      毒品、麻醉藥品、酒類或其他相類之物，不能安全駕駛動
      力交通工具而駕駛者」為構成要件。依其立法理由之說明
      ，乃「為維護交通安全，增設服用酒類或其他相類之物過
      量致意識模糊駕駛交通工具之處罰規定，以防止交通事故
      之發生」。故該罪以「不能安全駕駛」為構成要件之一，
      惟行為人是否因服用毒品、麻醉藥品、酒類或其他相類之
      物，而有「不能安全駕駛」情形，應依證據證明之。警察
      機關於取締酒後駕駛時，通常固以呼氣後酒精濃度數值之
      高低，作為判斷能否安全駕駛之參考，但該酒測數值之高
      低，僅是證明能否安全駕駛之證據方法之一，並非絕對且
      唯一之證據，更與該罪為抽象危險犯或具體危險犯，分屬
      不同之兩事。易言之，倘酒測數值低於參考值（每公升
      0.55毫克），但依其他證據足以證明不能安全駕駛者，仍
      應成立本罪，反之則否。審理事實之法院，自應綜合全部
      卷證資料，以為判斷之依據，不能單憑酒測數值，作為唯
      一之認定標準，最高法院98年度台非字第15號判決意旨可
      資參照。
    (三)被告雖質疑員警所使用之酒精濃度測試儀器恐有誤差，並
      提出網路列印資料3紙（本院卷第90至92頁）為據。惟查
      證人甲○○、乙○○於本院99年10月13日審理時具結證稱
      當日證人在匝道入口處做專案路檢勤務，逐一檢查車輛，
      因被告沒有繫安全帶，且車內有酒氣，故請被告接受酒精
      濃度測試，當時操作酒精濃度測試的儀器沒有問題是正常
      的，且當天對其他車輛進行酒精濃度測試，酒精濃度測試
      值亦無異常，所使用之酒精濃度測試儀器每年都會送檢驗
      ，復未曾出現過異常（本院卷第83至85頁）等情明確。而
      本案被告接受酒精濃度測試之第021184/082695號酒精測
      試器業於98年6月5日經過經濟部標準檢驗局委託財團法人
      臺灣電子檢驗中心代施檢驗合格，且檢驗有效期限為1年
      ，亦有內政部警政署國道公路警察局第九警察隊99年9 月
      27日公警九交字第0990905424號函及所附經濟部標準檢驗
      局98年6月6日呼氣酒精測試器檢定合格證書（本院卷第31
      至44頁）及酒精濃度測試表（偵卷第10頁）各1份在卷足
      憑。是上開酒精濃度測試器既業經經濟部標準檢驗局委託
      代施檢驗合格，且本件被告接受上開酒精濃度測試器加以
      施測時仍在有效期限內，再者該儀器先前未曾有過異常，
      當日測試其他車輛的酒精濃度亦無異狀等節，應認該酒精
      濃度測試器測試被告酒精濃度時係屬正常操作，其測得之
      酒精濃度值達每公升1.17毫克應為正確無誤。至被告空口
      質疑該酒精濃度測試器恐有誤差異常云云，未能提出證明
      該儀器有何異狀之證據，並不足採。
    (四)惟被告於99年3月3日下午11時41分經酒精濃度測試達1.17
      毫克，於1小時許後之翌日凌晨0時55分接受酒醉測試觀察
      時，僅查獲、測試或訊問過程，有多話情事，另接受酒後
      生理協調平衡檢測時，經檢測「直線步行10公尺後請其迴
      轉走回原地」、「雙腳併攏，兩手貼緊大腿，將一腳向前
      抬高離第15公分，並停止不動30秒」、「雙腳併攏，雙手
      向前平伸，閉眼，輪流使用左右手的食指指尖觸摸鼻尖」
      、「閉雙眼，30秒內朗誦阿拉伯數字，由1001到1030」、
      「用筆在兩個同心圓之間的0.5公分環狀帶內，畫另一個
      圓」，均檢測合格，認定能安全駕駛等情，亦據證人甲○
      ○、乙○○於上開本院審理時具結證述被告當日係在車陣
      中並無特殊情況，將被告帶回隊上做酒後生理協調平衡測
      試時均依照表上所要求之內容進行檢測，施測過程被告均
      無異狀，因而依照檢測的結果認為被告可以安全駕駛（本
      院卷第83至84頁），復有上開刑法第185條之3案件測試觀
      察紀錄表、生理平衡測試表各1份（偵卷第8至9頁）附卷
      可稽。又本院檢具上開測試資料函詢行政院國軍退除役官
      兵輔導委員會臺北榮民總醫院後，該院答覆稱每個人對酒
      精的耐受性並不相同，一般而言，在呼氣檢測酒精濃度為
      1.17MG/L時，雖有90～95%的受測者駕駛汽（機）車的能
      力會受到影響，但仍有少部分人（5～10%）可以正常駕駛
      ，而依據函附「汽車駕駛人酒後生理協調平衡檢測紀錄表
      」檢查顯示結果，被告在吹氣酒精濃度1.17MG/L後約1小
      時，神經、肌肉系統並未受到顯著影響，因此由上述說明
      可知，被告有可能被認定為能安全駕駛等情，有該院99年
      9月28日北總內字第0990021381號函及附件1份（本院卷第
      57至75頁）在卷足憑。
    (五)承此，被告固然於99年3月3日下午11時41分經檢測其酒精
      濃度達1.17MG/L，其亦自承先前確實有飲用酒類後復駕駛
      車輛之情，惟此僅能證明被告有酒後駕車之事實，至於其
      是否因飲用酒類進而「不能安全駕駛動力交通工具」，尚
      需其他證據佐證證明。觀諸被告於經酒精濃度測試1小時
      後接受酒醉測試觀察時，僅經員警認定有「多話」外，並
      無其他異狀，而「多話」之原因可能性甚多，多話也與能
      否安全駕駛無甚關係；另接受酒後生理協調平衡檢測時，
      經5項檢測結果均認定合格，甚至其在同心圓中繪製2 個
      同心圓時，筆順相當滑順，與原本同心圓的距離幾近相同
      ，可見其並無手抖無法控制或眼睛模糊看不清楚之情，且
      其檢測過程並無異常，而經員警檢測認定能安全駕駛，亦
      如前述。是其酒精濃度雖高達1.17MG/L，惟其並無一般人
      於呼氣酒精濃度1.0MG/L時會出現之中度中毒，步態不穩
      、噁心嘔吐、精神混惑不清晰（見行政院國軍退除役官兵
      輔導委員會臺北榮民總醫院88年8月5日（八八）北總內字
      第26868號函及其附件(一)、(二)等各1份所示）之狀況。從而
      檢察官指出之證明方法，僅得證明被告雖有飲用酒類後駕
      駛車輛之情，惟無法證明其因而「不能安全駕駛動力交通
      工具」，尚難以該罪相繩；此外，復查無其他積極證據，
      足資證明被告有公訴人所指前揭犯行。被告犯行部分，乃
      屬不能證明，自應宣判被告無罪。
六、原判決未能究明上情斟酌及此，對被告論罪科刑，自有違誤
    ，被告上訴意旨，指摘及此，為有理由，應由本院將原判決
    撤銷，改判被告無罪。
七、據上論斷，應依刑事訴訟法第455條之1第1項、第3項、第
    452條、第369條第1項前段、第364條、第301條第1項，判決
    如主文。
本案經檢察官高維駿到庭執行職務
中    華    民    國    99    年    11    月    19    日
                      交通法庭  審判長法  官  許泰誠
                                      法  官  林瑋桓
                                      法  官  李貞瑩
以上正本證明與原本無異。
如不服本判決應於收受送達後10日內向本院提出上訴書狀，並應
敘述具體理由；其未敘述上訴理由者，應於上訴期間屆滿後20日
內向本院補提理由書（均須按他造當事人之人數附繕）「切勿逕
送上級法院」。
                                      書記官  陳鳳瀴
中    華    民    國    99    年    11    月    19    日

司法院資訊處製作；財團法人民間司法改革基金會備份。
